最高法院刑事判決　　　　　　　　　　　　　　　九十一年度台上字第三五五五號
　　上訴人　甲○○
右上訴人因強盜案件，不服台灣高等法院高雄分院中華民國九十一年四月十六日第二
二審更審判決（九十一年度上更(一)字第六五號，起訴案號：台灣屏東地方法院檢察署
八十九年度偵字第四八五七號），提起上訴，本院判決如左：
    主  文
上訴駁回。
    理  由
按刑事訴訟法第三百七十七條規定，上訴於第三審法院，非以判決違背法令為理由，
不得為之。是提起第三審上訴，應以原判決違背法令為理由，係屬法定要件。如果上
訴理由狀並未依據卷內訴訟資料，具體指摘原判決不適用何種法則或如何適用不當，
或所指摘原判決違法情事，顯與法律規定得為第三審上訴理由之違法情形，不相適合
時，均應認其上訴為違背法律上之程式，予以駁回。本件原判決撤銷第一審關於上訴
人甲○○部分之判決，改判論處上訴人意圖為自己不法之所有，以脅迫至使不能抗拒
而取他人之物未遂（累犯）罪刑，已敘明上訴人於民國八十九年八月二十九日下午二
時三十分許，與楊忠敏（已判刑確定）搭乘陳信安駕駛之小客車，至屏東縣鹽埔鄉○
○村○○街六十二號洪文雄之養豬場，陳信安因有事而先離開，上訴人乃基於強盜之
犯意，與楊忠敏入內，由上訴人向洪文雄恫稱楊忠敏、陳信安係死刑犯，要求拿出新
台幣（下同）一百萬元作為跑路費。楊忠敏則基於幫助強盜之意思，虛應上訴人所為
脅迫之詞，以便其實施強盜。洪文雄以景氣不佳且無足夠現金為由，予以婉拒，上訴
人遂取出玩具手槍並拉滑套，咆哮稱：沒有錢就拿賓士轎車去典當等語，致洪文雄不
能抗拒，無奈向當舖質借現款。旋由洪文雄開車，上訴人坐在駕駛座旁，楊忠敏坐於
後座，前往同縣屏東市○○路五０六號聯合當鋪。途中，洪文雄討價還價，上訴人詢
問楊忠敏意見時，楊忠敏即以點頭或搖頭方式表示意見，以加深洪文雄對於上訴人前
開恐嚇言詞之確信與恐懼，嗣上訴人同意將金額降為十五萬元。迨車駛抵該當鋪，上
訴人陪同洪文雄進入當舖準備借錢時，經警據報查獲等情。係依憑共同被告楊忠敏、
被害人洪文雄、證人黃志彬及張基殷（當舖負責人）等人之供述，綜合勘驗筆錄、贓
物保領結書及扣案之玩具手槍等全部卷證資料，為其所憑之證據及認定之理由。復說
明上訴人與洪文雄雖曾有主僱關係，但彼此間並無交情，殊無借貸鉅額現款之理；且
上訴人藉詞楊忠敏等人為死刑犯，要求洪文雄拿出一百萬元作為跑路費，亦非通常借
貸之正當理由。而洪文雄拒絕後，上訴人即取出酷似真槍之玩具手槍，拉出滑套，脅
迫洪文雄典當賓士小客車，足使其誤信為真槍，致不能抗拒，駕車隨其前往當舖，顯
有強盜之犯意。並以上訴人辯稱伊係擬向洪文雄借錢等否認犯罪之語為不足採，於理
由內說明及指駁綦詳。所為論敘，俱有卷存之證據資料可資覆按，從形式上觀察，並
無違背法令之情形存在。按刑事訴訟法第三百七十九條第十款所稱依法應於審判期日
調查之證據，係指與待證事實有重要關係，在客觀上有調查必要性之證據而言；亦即
該證據與判斷待證事實之有無，具有關連性，得據以推翻原判決所確認之事實，而為
不同之認定者，始足當之。原判決對於上訴人所為金錢借貸之辯解，如何不足採信，
既已詳加論駁，雖上訴人另又辯稱案發當時其身上帶有本票，欲作為借款之憑證等語
，仍不影響原判決依憑證據所為事實之認定，原審未命上訴人指出證明方法，加以調
查，核與應調查之證據未予調查之違法情形，難謂相當。再，楊忠敏於第一審法院供
稱：「（當日曾見甲○○拿槍出來幾次？）兩次，一次在洪某客廳並拉滑套，另一次
在洪某車上，並有射擊ＢＢ彈，但當時已在車上且快到當舖，我發現那是假槍，所以
抵當舖後，我即聯絡陳信安來載我回去。」等語（見第一審卷第一宗第五十五頁）。
則上訴人持玩具手槍射擊ＢＢ彈，顯係在洪文雄陷於不能抗拒狀態下，隨上訴人前往
當舖之途中，斯時上訴人早已著手於強盜行為之實施，縱洪文雄在行車途中知悉上訴
人持有者並非真槍，於其應負之強盜未遂罪刑，亦不生影響，不得任意指摘原判決有
何採證上之違誤。至上訴意旨其餘所稱上訴人倘有強盜之犯意，理應自行開車持槍押
被害人前往當舖，豈會讓被害人開車，且容許其對於金額討價還價等各語，徒執陳詞
辯解，就原審採證認事職權之適法行使，及判決內已明白論斷之事項，憑己見砌詞指
摘，與法律規定得為第三審上訴理由之違法情形，不相適合，其上訴違背法律上之程
式，應予駁回。
據上論結，應依刑事訴訟法第三百九十五條前段，判決如主文。
中      華      民      國    九十一    年      六      月    二十七    日
                              最高法院刑事第四庭
                                  審判長法官  紀  俊  乾
                                        法官  黃  正  興
                                        法官  劉  介  民
                                        法官  陳  東  誥
                                        法官  張  春  福
      右正本證明與原本無異
                                              書  記  官
中      華      民      國    九十一    年      七      月      一      日
